【裁判字號】    90,訴,370
【裁判日期】    901105
【裁判案由】    偽造文書等
【裁判全文】
臺灣桃園地方法院刑事判決                            九十年度訴字第三七號
    公  訴  人  臺灣桃園地方法院檢察署檢察官
    被      告  甲○○
    被      告  乙○○
右列被告因偽造文書等案件，經檢察官提起公訴（九十年度偵字第一六五五號），本
院判決如左：
    主  文
乙○○連續行使偽造私文書，足生損害於公眾及他人，處有期徒刑肆月，如易科罰金
，以參佰元折算壹日，桃園縣警察局八九桃警局交字第Ｄ九Ａ八○九二四八號、Ｄ九
Ａ七四二一六二號舉發違反道路交通管理事件通知單移送聯上「丁○○」簽名各壹枚
均沒收；又意圖為自己不法之所有，而侵占自己持有他人之物，處拘役貳拾日，如易
科罰金，以參佰元折算壹日。緩刑貳年。
甲○○無罪。
    事  實
一、甲○○係桃園縣八德市○○路○段九０七號三樓威肯股份有限公司之經理，於民
    國八十九年十一月中旬某日，依該公司負責人丙○○之指示，將自該公司櫃子裏
    尋獲丁○○所有之汽車駕駛執照一張（於八十七年間至該公司應徵業務員時留下
    ）交與乙○○，請乙○○轉交其女友寄還丁○○，惟乙○○因見該駕照上之照片
    與其相似，竟於收受該駕照之時起至同年十二月底間某日，意圖為自己不法之所
    有，將該駕照侵占入己。嗣乙○○因其駕照被吊扣，遂基於概括犯意，(1)先於同
    年十二月二十九日，在桃園縣中壢市○○路六十一號，因在黃線上停車而遭桃園
    縣警察局交通隊中壢分隊員警王國祥開單舉發時，虛報丁○○之年籍資料，並於
    桃園縣警察局八九桃警局交字第Ｄ九Ａ八○九二四八號舉發違反道路交通管理事
    件通知單之移送聯（起訴書誤植為簽收聯）上偽造「丁○○」之簽名一枝，而偽
    造該表示其收受該通知單那知聯意思之私文書，並將該偽造之私文書（移送聯）
    交與員警王國祥，足以生損害於警察及公路監理機關處理交通違規事件之正確性
    及丁○○，(2)又於九十年一月十二日，在桃園縣桃園市○○路、復興路口，因無
    照駕駛而遭桃園縣警察局交通隊員警李一丁舉發，復以前開相同手法，於桃園縣
    警察局八九桃警局交字第Ｄ九Ａ七四二一六二號舉發違反道路交通管理事件通知
    單之移送聯上偽造「丁○○」之簽名一枚，並交與員警李一丁，而行使該偽造私
    文書，足以生損害於警察及公路監理機關處理交通違規事件之正確性及丁○○。
    嗣於同年月十三日二十二時許，乙○○在臺北市○○路與虎林街口為警攔檢時查
    獲，並扣得前開駕照一張與通知單通知聯二張。
二、案經台北市政府警察局松山分局報請台灣桃園地方法院檢察署檢察官偵查起訴。
    理  由
一、右開事實迭據被告乙○○於警訊及偵審時坦承不諱，核與證人丁○○、丙○○及
    被告甲○○所述相符。此外，並有贓物領據一紙、前述桃園縣警察局舉發違反道
    路交通管理事件通知單通知聯正本及移送聯影本各二紙在卷為憑。本件事證明確
    ，被告乙○○前述犯行堪以認定。
二、查前述丁○○之駕駛執照係由被告甲○○依該公司負責人丙○○之指示，將之交
    付予被告乙○○，請被告乙○○轉交其女友寄還證人丁○○等情，業據被告甲○○及證人丙○○於本院時陳述在卷，是前述駕駛執照係被告乙○○因受託而持有
    之他人之物，已非遺失物或離本人所持有之物，核被告予以侵占入己所為，係犯
    刑法第三百三十五條第一項之普通侵占罪。公訴意旨誤為被告所犯係同法第三百
    三十七條之罪，尚有未洽，惟其基本犯罪事實相同，爰變更其起訴法條。另被告
    乙○○二次交付有其偽造丁○○署名之桃園縣警察局舉發違反道路交通管理事件
    通知單移送聯與執法人員之行為，係犯同法第二百十六條、第二百十條之行使偽
    造私文書罪。其偽造丁○○簽名之行為係偽造私文書之階段行為，又偽造私文書
    犯行為行使造私文書之犯行所吸收，均不另論罪。被告乙○○連續二行使偽造私
    文書犯行，時間緊接，所犯罪名相同，顯係出於概括之犯意為之，為連續犯，爰
    依刑法第五十六條之規定以一罪論，並加重其刑。又被告乙○○侵占前述駕照時
    ，原係意圖供已使用，惟其事後在違規為警查獲時並未提出該駕照使用等情，業
    據其於本院九十年八月一日調查時陳述在卷，是其所犯上開二罪間，尚難認有方
    法、結果之牽連關係，故其所犯上開二罪予以分論併罰。被告乙○○所犯侵占罪
    係最重本刑為有期徒刑五年之罪，依修正前之刑法第四十一條規定，被告雖經判
    處拘役二十日，並不得諭知易科罰金之折算標準。惟於被告行為後，刑法第四十
    一條業經立法院於九十年一月四日修正，將得易科罰金之適用範圍擴大為最重本
    刑五年以下有期徒刑之罪，並於同年月十日經總統公布，於同年月十二日生效。
    是依刑法第二條第一項比較新舊法之結果，認修正後之新法較有利於被告，爰併
    同其所犯行使偽造私文書罪依修正後之刑法第四十一條第一項前段諭知易科罰金
    之折算標準，併此敘明。末查，被告乙○○前未曾受有期徒刑以上刑之宣告，此
    有台灣高等法院被告全國前案紀錄表一份在卷可稽，其因一時失慮，偶罹刑典，
    事後已坦承犯行，深具悔意，經此刑之宣告後，應知警惕而無再犯之虞，本院因
    認暫不執行其刑為當，予以宣告緩刑，用啟自新。
三、桃園縣警察局八九桃警局交字第Ｄ九Ａ八○九二四八號、Ｄ九Ａ七四二一六二號
    舉發違反道路交通管理事件通知單移送聯上「丁○○」簽名各一枚，均應依刑法
    第二百十九條規定諭知沒收。
貳、無罪部分：
一、按犯罪事實應依證據認定之，無證據不得推定其犯罪事實，刑事訴訟法第一百五
    十四條定有明文。又認定不利於被告之事實，須依積極證據，苟積極證據不足為
    不利於被告事實之認定時，即應為有利於被告之認定，更不必有何有利之證據，
    最高法院三十年上字第八一六號著有判例可資參照。
二、公訴意旨另稱：被告甲○○係桃園縣八德市○○路○段九０七號三樓威肯股份有
    限公司之經理，明知丁○○並非該公司員工且將其駕駛執照遺忘在該處，竟於民
    國八十九年十一月間某日，意圖為自己不法之所有，於民國八十九年十一月間將
    之侵為己有，並交與乙○○，叫唆乙○○持以申請行動電話，因認被告甲○○涉
    有刑法第三百三十七條之罪嫌等語。
三、被告甲○○經本院通知，無正當理由未到庭，惟本院認本件就其部分為應諭知無
    罪之判決，爰不待其陳述逕為審理。
四、訊之被告甲○○則堅決否認上情，辯稱：證件確實是在公司櫃中發現的，店長（
    丙○○）要我拿給會計寄回給人家，我拿給李請他拿給他太太，因為她是我們公
    司的會計，我店長在旁邊有看到等語。公訴意旨認被告甲○○有前述犯行，係以
    ：被告乙○○之陳述、被告甲○○於被告乙○○被查獲打電話找他時，竟要
    被告乙○○誑稱丁○○之身分證係乙○○撿到等情。經查
（一）被告甲○○所辯上情，業經證人，即被告等之公司負責人丙○○於九十年九月
      三日到庭證稱：「我請會計與李整理櫃子，何也有過來，當時發現該張駕照，
      我叫何要盯著會計或李，將該張駕照寄回給當事人，當時我將駕照交給何保管
      ，由何交給李，李當時還開玩笑說這人跟我蠻像的，我即說你不要亂來，因為
      他之前做事蠻幼稚的。．．，後來何過來我認為李他門（們）不能交待，我才
      會交待何，後來何到樓上後我也在三樓，但不在同一房間，我有聽到何叫李拿
      回去寄還給失主」等語，核與被告甲○○所辯相符。查證人丙○○係被告等之
      上司，應無偏袒被告甲○○一方之必要，且亦無為區區最高銀元五千元之罰金
      （依公訴人起訴之罪名），干冒偽證罪責，替被告甲○○為偽證之可能。是證
      人丙○○前開所述，應屬實情。
（二）又被告乙○○被查獲時，曾打電話予被告甲○○，並要求有人去保他出來等情
      ，亦據證人丙○○證述在卷。惟被告甲○○或其公司人員並未出面，則被告乙○○或係因此而牽怒被告甲○○（蓋前述證件係被告甲○○交付予伊，致伊心
      生貧念而侵占，並冒名應訊偽造文書而被查獲，被告甲○○又不出面幫忙），
      故而為不利於被告甲○○之陳述。被告乙○○之陳述既有挾怨報復之可能，且
      與證人丙○○之陳述又不符，則自難以其陳述為被告甲○○不利之證明。
（三）至於被告甲○○於電話中要乙○○對警員說證件係乙○○檢到的，固據被告甲○○所自承。惟此應係其不願被告乙○○之事牽扯至其或公司上之敷衍詞，尚
      難據此即推定被告甲○○有侵占該證件，並要被告乙○○幫其申請行動電話門
      號之事實。
（四）此外又查無其他積極證據，足以證明被告甲○○有何侵占之犯行，其犯罪尚屬
      不能證明，衡諸前開法條及判例要旨，自應依法諭知無罪之判決。
參、據上論斷，應依刑事訴訟法第二百九十九條第一項前段、第三百條、第三百零六
    、條第三百零一條第一項前段，刑法第五十六條、第二百十條、第二百十六條、
    第二百十八條、第三百三十五條第一項、第四十一條第一項前段、第二條第一項
    前段、第七十四條第一款，罰金罰鍰提高標準條例第一條前段、第二條，判決如
    主文。
本案經檢察官王以文到庭執行職務。
中      華      民      國    九十      年     十一     月      五      日
                                  臺灣桃園地方法院刑事第六庭
                                      法  官  潘進順
右正本證明與原本無異。
如不服本判決，應於送達後十日內，向本院提出上訴狀。
                                      書記官  蔡春榮
中      華      民      國    九十      年     十一     月      六      日
附論罪科刑法條：
刑法第二百十條
偽造、變造私文書，足以生損害於公眾或他人者，處五年以下有期徒刑。
刑法第二百十六條
行使第二百十條至第二百十五條之文書者，依偽造、變造文書或登載不實事項或使登
載不實事項之規定處斷。
刑法第三百三十五條
意圖為自己或第三人不法之所有，而侵占自己持有他人之物者，處五年以下有期徒刑
、拘役或科或併科一千元以下罰金。
前項之未遂犯罰之。


司法院資訊處製作；財團法人民間司法改革基金會備份。
